【裁判字號】    97,交上訴,11
【裁判日期】    971231
【裁判案由】    業務過失致死
【裁判全文】
臺灣高等法院花蓮分院刑事判決        97年度交上訴字第11號
上  訴  人
即  被  告  丙○○
選任辯護人  林國泰律師
上列上訴人因業務過失致死案件，不服臺灣花蓮地方法院97年度
交訴字第19號中華民國97年9月16日第一審判決（起訴案號：臺
灣花蓮地方法院檢察署97年度偵字第3101號、第3105號），提起
上訴，本院判決如下：
    主  文
原判決撤銷。
丙○○從事業務之人，因業務上之過失致人於死，處有期徒刑伍
月，如易科罰金，以新臺幣壹仟元折算壹日。緩刑參年。
    事  實
一、丙○○受僱於址設花蓮縣花蓮市○○街278號1樓之加南美地
    花坊工作，平日經常駕駛自用小貨車載運花卉、盆栽送貨，
    駕駛為其附隨業務，為從事業務之人。民國97年2月2日上午
    11時許，丙○○駕駛車牌號碼L3─0200號自小貨車，沿花蓮
    市○○街左轉建國路由東往西方向行駛，行經同路246號前
    時，其本應注意貨車之裝載物不得前伸超過車頭以外，體積
    或長度非框式車廂所能容納者，伸後長度最多不得超過車輛
    全長30%，並應在後端懸掛危險標識，日間用三角紅旗；又
    車輛行駛時，應注意車前狀況及兩車併行之間隔，隨時採取
    必要之安全措施，而依當時天候晴，日間自然光線，視距良
    好，且該處柏油路面乾燥、無缺陷、無障礙物，並無不能注
    意之情事，竟疏未注意，將工作用鋁梯懸掛於上開自小貨車
    右側，長度超過車身，但未在後端懸掛危險標識，提醒駕駛
    人注意安全，於通過上開路段時，復未注意車前狀況及兩車
    併行之間隔，適同向有陳惠安騎乘車牌號碼PQK─507號重型
    機車行經該路段，丙○○所駕駛之自小貨車懸掛於右車側之
    鋁梯末端與機車發生擦撞，致陳惠安於行進間難以控制，人
    車倒地而受有創傷性顱內出血等傷害，嗣丙○○主動向到場
    處理之警員彭國樑承認為肇事人而自首，惟陳惠安送醫後仍
    於同年2月11日下午7時29分不治死亡。
二、案經被告自首及被害人陳惠安之妻乙○○、其子丁○○、其
    女戊○○等訴由花蓮縣警察局花蓮分局報告及臺灣花蓮地方
    法院檢察署檢察官相驗後分案偵查起訴。
    理  由
壹、證據能力部分：
一、按被告以外之人於審判外之言詞或書面陳述，除法律有規定
    者外，不得作為證據。又被告以外之人於審判外之陳述，經
    當事人於審判程式同意作為證據，法院審酌該言詞陳述或書
    面陳述作成時之情況，認為適當者，亦得為證據。當事人、
    代理人或辯護人於法院調查證據時，知有第159條第1項不得
    為證據之情形，而未於言詞辯論終結前聲明異議者，視為有
    前項之同意，刑事訴訟法第159條第1項及第159條之5分別定
    有明文。
二、本件檢察官、被告及辯護人對於卷內供述及非供述證據之證
    據能力，於本院準備程序時，均表示同意作為證據（見本院
    卷第35頁），本院審酌上開證據並無違法取證或證明力過低
    之瑕疵，認均適合作為證據而有證據能力，先此敘明。
貳、實體部分：
一、認定被告犯罪事實之依據及理由：
  1.被告於本院準備程序及審理時對於上開犯罪事實均坦承不諱
    ，而被告於警詢時亦供稱：伊於上開時間、地點，駕駛前開
    懸掛鋁梯超過車身長度之自小貨車時，聽到所駕駛自小貨車
    後方有碰撞聲，並看到車後方有騎機車者人車倒地，而被害
    人陳惠安經送醫後不治死亡等語，核與證人林福長於偵查中
    、證人陳姵穎於警詢時及證人即到場處理員警彭國樑於本院
    審理時證述之情節相符，復有花蓮縣警察局道路交通事故現
    場圖及調查報告表（一）（二）、臺灣花蓮地方法院檢察署
    相驗報告書、相驗屍體證明書各1份、事故現場圖、車輛勘
    驗及被害人相驗照片57張在卷可參，被告之自白核與前開事
    證相符，堪認屬實而可採信。
  2.按貨車之裝載，應依左列規定：二、裝載物必須在底板分配
    平均，不得前伸超過車頭以外，體積或長度非框式車廂所能
    容納者，伸後長度最多不得超過車輛全長30%，並應在後端
    懸掛危險標識，日間用三角紅旗，夜間用紅燈或反光標識。
    廂式貨車裝載貨物不得超出車廂以外。三、裝載貨物寬度不
    得超過車身。又駕駛人應注意車前狀況及兩車併行之間隔，
    並隨時採取必要之安全措施，道路交通安全規則第79條第1
    項第2款、第3款、第94條第3項分別定有明文。查被告持有
    小型車駕駛執照，有證號查詢汽車駕駛人資料1份在卷可按
    ，其有適當之駕駛執照，且平日以載運花卉、盆栽為業，對
    上開貨車裝載之規定應甚為熟稔；又依卷附道路交通事故調
    查報告表所載，被告肇事當時天候晴，有日間自然光線，視
    距良好，且該處柏油路面乾燥、無缺陷、無障礙物，故被告
    並無不能注意車前狀況及兩車應有併行間隔之情事，被告竟
    疏未注意，致發生車禍，自應負過失責任。又被害人確因本
    件事故受有創傷性顱內出血，送醫後不治死亡等情，有臺灣
    花蓮地方法院檢察署相驗屍體證明書1份在卷可憑，是被告
    過失之駕駛行為，與被害人死亡之結果間，自具有相當因果
    關係。
  3.辯護人雖為被告辯稱：案發當時被害人陳惠安係為閃避違規
    停放於同路段機車道上由黃美惠所駕駛之車牌號碼HC─8813
    號自用小客車，乃向汽車道行駛云云，惟查，本件車禍地點
    為一交通繁忙路段，道路二旁機車道上多有汽車停放，而機
    車駕駛人甚多直接行駛於汽車道上，有案發當時現場照片在
    卷可按（見相驗卷第19頁），甚至被告肇事後亦將其所駕肇
    事汽車違規停放機車道上（見相驗卷第22頁照片），足見因
    前開地點機車道常被佔用，故被害人有可能原本就行駛於汽
    車道上，而此亦為吾人平日參與交通用路時常見之情形，則
    被害人未必有閃避前開黃美惠所駕自小客車之情形，故在無
    其他具體證據足資證明之情形下，辯護人上開辯解，尚難遽
    採。
  4.綜上，本件事證明確，被告犯行堪以認定，應依法論科。
二、論罪科刑：
  1.被告受僱於加南美地花坊，平日以駕駛自用小貨車載運花卉
    及盆栽為其業務，為從事駕駛業務之人。核被告所為，係犯
    刑法第276條第2項之業務過失致死罪。又刑法第62條所謂自
    首，祇以犯人在犯罪未發覺之前，向該管公務員申告犯罪事
    實，而受裁判為已足，因之，自首者於自首後，縱又為與自
    首時不相一致之陳述，甚至否認犯罪，仍不能動搖其自首效
    力，最高法院88年度臺上字第877號判決意旨可資參照。查
    被告於肇事後，於警員前往現場處理時，主動向警員承認其
    係肇事者，業據證人彭國樑證述在卷，是被告對於偵查機關
    尚未發覺之罪自首而願接受裁判，已該當於自首之要件，至
    被告嗣後雖於原審審理時雖曾否認與被害人所騎乘之機車碰
    撞，然依上開最高法院判決意旨，尚無法動搖其自首之效力
    ，仍應依刑法第62條前段之規定予以減輕其刑。
  2.爰審酌被告並無前科，素行良好，且年紀尚輕，因其過失之
    駕駛行為，造成被害人死亡之結果，其違規及碰撞之程度尚
    輕，已與被害人家屬達成和解，並賠償250萬元，有和解書1
    份在卷可按，並據告訴人戊○○到庭陳述被告於事發後很有
    誠意協調等情，被告於原審雖否認犯行，惟最後終能坦承犯
    行之犯後態度，及其高職畢業之智識程度，且目前仍有正當
    工作等一切情狀，量處如主文所示之刑，並諭知易科罰金之
    折算標準。又被告未曾受有期徒刑以上刑之宣告，有臺灣高
    等法院被告前案紀錄表一份在卷可按，經此偵審程序之教訓
    ，應無再犯之虞，本院認被告所受刑之宣告以暫不執行為適
    當，以啟自新。
參、撤銷改判理由：
    原判決認事用法固非無見，惟查：
  1.原審僅就花蓮縣警察局道路交通事故現場圖及調查報告表（
    一）、（二）、臺灣花蓮地方法院檢察署相驗報告書、相驗
    屍體證明書敘明如何具有證據能力，而就卷內其餘被告以外
    之人於審判外之供述如證人林福長於偵查中、證人陳姵穎於
    警詢時之證詞，何以具有證據能力而得採為認定被告犯罪事
    實之證據均漏未提及。
  2.原判決事實認定被害人陳惠安係為閃避違規放於同路段機車
    道上車牌號碼HC─8813號自用小客車，乃向內線車道靠近云
    云，尚非有據，已如前述。
  3.肇事現場道路劃有雙向禁止超車線，有道路交通事故調查報
    告表（一）及現場照片多幀在卷可按，乃屬禁止超車路段，
    原判決既認定被告「所駕駛之自小貨車於超越陳惠安所騎乘
    之機車之際... 」之事實，理由欄二、（五）復謂被告「超
    車時... 」等語，則被告是否疏未注意道路交通安全規則第
    101條第1項第2款不得超車之規定而有疏失？原判決均未敘
    及，理由亦有所不備。
  4.被告於原審判決後業與告訴人達成和解，已如前述，原判決
    亦未及審酌。
  5.從而，本件被告上訴指摘原判決不當，求予撤銷改判，為有
    理由，應予撤銷改判。
據上論斷，依刑事訴訟法第369條、第364條、第299條第1項前段
，刑法第276條第2項、第62條前段、第41條第1項前段、第74條
第1項第1款，刑法施行法第1條之1，判決如主文。
本案經檢察官甲○○到庭執行職務。
中    華    民    國    97    年    12    月    31    日
                  刑事庭審判長法  官    謝志揚
                              法  官    林慶煙
                              法  官    林碧玲
以上正本證明與原本無異。
如對本判決不服，應於送達後10日內，向本院提出上訴狀。其未
述理由者，並應於提出上訴狀後10日內向本院補提理由狀 (須
附繕本)。
                              書記官    李閔華
中    華    民    國    97    年    12    月    31    日
附錄  本案論罪科刑法條全文
中華民國刑法第276條第2項
從事業務之人，因業務上之過失犯前項之罪者，處5年以下有期
徒刑或拘役，得併科3千元以下罰金。


司法院資訊處製作；財團法人民間司法改革基金會備份。
